最高法院民事判決　　　　　　　　　　　　　　　八十六年度台上字第一九九四號
　　上 訴 人　乙○○
　　被上訴人　甲○○即彭梅英.
右當事人間請求確認繼承權存在等事件，上訴人對於中華民國八十五年十月三十日臺
灣高等法院高雄分院第二審判決（八十五年度家上字第七一號），提起上訴，本院判
決如左：
    主  文
上訴駁回。
第三審訴訟費用由上訴人負擔。
    理  由
本件上訴人主張：坐落高雄市○○區○○段五九四號土地係兩造之父彭春郎於民國六
十八年購買，登記於兩造之母彭陳蘭妹名下者，依修正前民法第一千零十七條第二項
規定，應仍屬彭春郎所有。嗣彭陳蘭妹病重，所有財產交由被上訴人管理，被上訴人
即監守自盜，勾結土地代書陳金蘭，於七十三年一月五日將系爭土地以贈與方式移轉
登記於自己名下。彭陳蘭妹嗣於七十五年二月二十四日死亡，彭春郎亦於八十一年十
一月二十日死亡，系爭土地應為彭春郎之遺產，被上訴人與土地代書陳金蘭間以通謀
虛偽意思表示辦理之系爭土地贈與登記即應予以撤銷等情，求為確認系爭土地為被繼
承人彭春郎之遺產，並撤銷被上訴人對系爭土地之所有權移轉登記之判決。
被上訴人則以：系爭土地係伊母彭陳蘭妹於七十三年間贈與與伊者，曾獲伊父彭春郎
同意等語，資為抗辯。
原審審理結果，以：系爭土地原登記兩造亡母彭陳蘭妹名下，於七十三年一月五日，
以贈與方式移轉於被上訴人名下等事實，有土地登記簿謄本、土地所有權狀、土地所
有權登記聲請書、委託書、印鑑證明、地政規費繳款通知書、土地增值稅繳納通知書
、贈與稅證明書、戶籍登記簿謄本為證。上訴人主張：前開贈與登記係被上訴人藉管
理彭陳蘭妹財產之便，盜用系爭土地文件，與代書陳金蘭勾結辦理等情，為被上訴人
所否認。查證人彭河英、蔡彭桂英為兩造胞姊，彭月妹為兩造胞妹，均證稱：因被上
訴人當時年紀較大且未出嫁，其父母乃將系爭土地送給被上訴人，父母生前曾告訴伊
此事，伊均同意；母親說被上訴人常照顧伊，且年紀較大又未出嫁，所以要將系爭土
地送給她，後來父親也同意各等語明確，土地代書陳金蘭亦證稱：伊與被上訴人係舊
識，進而認識其父母彭春郎、彭陳蘭妹，當時彭春郎、彭陳蘭妹一起來辦理，因不識
字，所以由伊代為處理，證件是伊前往福德路去拿回來交由職員抄寫等語。足證兩造
父母生前均同意將系爭土地贈與被上訴人。是縱如上訴人主張，系爭土地登記彭陳蘭
妹名下，依修正前民法第一千零十七條第二項規定，仍應屬彭春郎所有，彭春郎既已
同意將系爭土地贈與被上訴人，於其亡故後，系爭土地即非其遺產。上訴人訴請確認
系爭土地為彭春郎之遺產，進而求為判命被上訴人撤銷系爭土地所有權移轉登記，無
由准許，為其心證之所由得。並說明本件為判決基礎之事實已臻明確，上訴人於準備
程序終結後聲請訊問證人彭張玉、張土財、張明崇、陳玉靖、彭仁鑫、陳梅香，暨兩
造其餘陳述，與判決基礎已不生若何影響，毋庸再予審酌之理由，因而維持第一審所
為上訴人敗訴判決，駁回其上訴，經核於法尚無違誤。按系爭土地果如上訴人主張，
依修正前夫妻聯合財產制之規定，應屬彭春郎所有，惟被上訴人既經彭春郎同意，便
宜上直接由登記名義人彭陳蘭妹移轉登記，對彭春郎亦應有拘束力，上訴人為彭春郎
之繼承人不得再事爭執。上訴論旨，對原審取捨證據、認定事實之職權行使，指摘為
不當，聲明廢棄原判決，不能認為有理由。
據上論結，本件上訴為無理由。依民事訴訟法第四百八十一條、第四百四十九條第一
項、第七十八條，判決如主文。
中      華      民      國    八十六    年      六      月     二十     日
                              最高法院民事第六庭
                                  審判長法官  吳  啟  賓
                                        法官  洪  根  樹
                                        法官  謝  正  勝
                                        法官  劉  福  來
                                        法官  黃  熙  嫣
      右正本證明與原本無異
                                              書  記  官
中      華      民      國    八十六    年      七      月      三      日
